【裁判字號】    89,交上易,205
【裁判日期】    890315
【裁判案由】    過失傷害
【裁判全文】
臺灣高等法院刑事判決                  八十九年度交上易字第二五號
    上  訴  人  台灣板橋地方院檢察署檢察官
    被      告  甲○○
右上訴人，因被告過失傷害案件，不服臺灣板橋地方法院八十八年度交易字第四五八
號，中華民國八十九年三月十五日第一審判決（起訴案號：臺灣板橋地方法院檢察署
八十八年度偵字第一六四一九號）提起上訴，本院判決如左：
    主      文
原判決撤銷。
甲○○從事務之人，因業務上之過失傷害人致重傷，處有期徒刑伍月，如易科罰金，
以佰元折算壹日。
    事      實
一、甲○○為台北縣新莊市公所清潔隊垃圾車駕駛員，以駕駛垃圾車為業，係從事駕
    駛業務之人，於民國八十八年六月七日上午七時四十分許，駕駛車牌號碼ＱＬ－
    五六六號清潔車，沿台北縣樹林鎮○○道路，由新莊往鶯歌方向行駛，行經樹林
    鎮○○街交岔口時，本應隨時注意車前之人車狀況，並減速慢行，作隨時停車之
    準備，而依當時視線清楚良好之行車情況，並無不能注意之情事，竟疏於注意減
    速行駛，適有乙○○騎乘車牌ＭＥＰ－七五五號重型機車沿水源街行駛，行經防
    汛道路路口左轉往新莊方向時，亦疏於注意，未讓幹線車道之清潔車先行，甲○
    ○見狀，方向盤緊急打左並猛踩煞車，仍煞車不住，致清潔車左前車頭部位，撞
    上重機車之後側，乙○○連人帶車衝上路旁「歡迎蒞臨樹林」水泥柆後倒地，因
    而受有頭部外傷、顱內出血、腦挫傷浮腫、併吸入性肺炎。甲○○隨即以電話向
    警方報案，請求協助救獲及自首其犯行。迄今一年，乙○○仍失語症、四肢僵直
    、無法站立、走動、以輪椅代步、腦神經恢復有限，屬難以治癒之重度殘障。
二、案經乙○○之父丙○○請台北縣警察局樹林分局移請台灣板橋地方法院檢察署檢
    察官偵查起訴。
    理      由
一、被告甲○○為新莊市公所清潔垃圾車駕駛員，於前揭時地駕駛垃圾車，碰撞乙○
    ○所騎之重型機車，致乙○○人車倒地受傷，此為被告所供承，核與乙○○之父
    丙○○指訴情節相符合，復有現場照片及道路交通事故調查表在卷可參。而乙○
    ○因車禍致頭部外傷，腦挫傷出血、昏迷，於八十八年六月七日急診就醫，同年
    九月二十一日出院仍呈植物人狀態，至八十九年五月十日門診複診檢查，其語能
    仍失語症，無法有效溝通，四肢僵真無力，無法站立走動，賴輪椅行動，腦神經
    恢復有限，屬難以治癒之重度殘障，此業經本院向新光醫院查明無訛，有新光醫
    院出具之診斷證明書及八十九年五月三十一日新醫字第三四八號函及其出具之
    診斷證明書可以為證。
二、按道路交通號誌，閃光黃燈表示「警告」，車輛應減速接近，注意安全，小心通
    過；閃光紅燈表示「停車再開」，車輛應減速接近，先停止於交通路口前，讓幹
    道車優先通行後認為安全時，方得續行，道路交通標誌線號誌設置規則第一項定
    有明文。而駕駛汽機車，應遵守道路交通號誌之指示，復為道路交通安全規則第
    九十條前條所規定。查本件肇事地點，依道路交通事故調查報告所示及本院勘驗
    結果，在台北縣樹林鎮○○道（環河路）、水源街之交岔口，被告清潔車為幹線
    道汽車，路口有閃黃燈，被害人重機車為支線道轉彎車，路口有閃紅燈，依交通
    法令，本件雙方駕車行抵肇事路口時，被告應減速慢行，小心通過，注意安全，
    被害人應先停車，讓幹道之清潔車先行通過，俟安全無危險，始得續行前進。據
    被告於本院八十九年五月十九日現場履勘時，自承：「行進中我看到被害人的機
    車靠在前方邊，只是不知他要往何方向前進，我沒有減速」，依警員柯矞勝結證
    ：「當天沒有下雨」，當時是早上等情，由此可知，被告在視距良好之情狀下，
    行經交岔路口，目擊被害人騎車，未採必要之安全措施，不遵守交通號誌，減速
    慢行通過，致發生車禍，自屬有過失。台灣省車輛行車事故覆減鑑定委員會，台
    灣省台北縣區車輛行車事故鑑定委員會，鑑定結果，亦持相同之看法，認為被告
    有過失情事。雖然，被害人就本事故之發生，與有過失，被告亦不能因此能免除
    其疏失責任。至被害人之父指被害人機車，已先行至中心線，幹線之清潔車，應
    該其先行，被害人為無過失乙節，因被害人行經閃紅燈路口，應先停車，禮讓直
    行車，必無危險之虞，始得前進左轉，今被害人甫左轉，即遭碰撞，顯見被害人
    考量安全性不足，亦未讓幹道車先行，當然亦有過失。綜上，被告過失致重傷之
    犯行，堪以認定。
三、核被告所為，係犯刑法第二百八十四條第二項後段之業務過失致重傷罪。公訴人
    認被告僅犯業務過失致普通傷害罪，容有誤會，起訴法條應予變更。被告於有偵
    查犯罪權限之人員發覺其犯行前，自首並接受裁判，此有警訊筆錄及道路交通事
    故調查被告表可考，依法應減輕其刑。原審據以論科，固非無見，然查：(一)被害
    人傷情，呈植物人狀態，被告迄未與被害人和解，原審僅處有期徒刑五月，量刑
    稍輕。(二)被告自首犯罪，依法應予減刑處罰，原審漏未斟酌。爰審酌被告之素行
    ，過失程度，犯後態度，家庭狀況，被害人之程度及其他情事，量處有期徒刑五
    月，並諭知易科罰金之折算標準，以示懲戒。
四、據上論斷，應依刑事訴訟法第三百六十九條第一項前段、第三百六十四條、第二
    百九十九條第一項前段、第三百條，刑法第二百八十四條第二項後段、第四十一
    條，罰金罰鍰提高標準條例第一條前段、第二條，判決如主文。
本案經檢察官謝英民到庭執行職務。
中      華      民      國    八十九    年      七      月     十二     日
                              臺灣高等法院刑事第五庭
                                  審判長法  官  曾  德  水
                                        法  官  楊  貴  雄
                                        法  官  林  立  華
右正本證明與原本無異。
不得上訴。
                                        書記官  李  明昇
中      華      民      國    八十九    年      七      月     十三     日
附錄：本案論罪科刑法條全文
刑法第二百八十四條第二項：
從事業務之人，因業務之過失傷害人者，處一年以下有期徒刑、拘役或一千元以下罰
金。致重傷者，處三年以下有期徒刑、拘役或二千元以下罰金。


司法院資訊處製作；財團法人民間司法改革基金會備份。
